【裁判字號】    88,易,3241
【裁判日期】    890113
【裁判案由】    違反著作權法
【裁判全文】
臺灣臺中地方法院刑事判決                        八十八年度易字第三二四一號
    公  訴  人  台灣台中地方法院檢察署檢察官
    被      告  乙○○
右列被告因違反著作權法案件，經檢察官聲請簡易判決處刑（聲請簡易判決處刑案號
：八十八年度偵字第一七五五二號），本院沙鹿簡易庭認不宜以簡易判決處刑，簽移
本院刑事庭改依通常程序審理，本院判決如左：
    主  文
乙○○無罪。
    理  由
一、公訴意旨如簡易判決處刑聲請書所載(如附件)。
二、按犯罪事實應依證據認定之，無證據不得推定其犯罪事實；不能證明被告犯罪者
    ，應諭知無罪之判決，刑事訴訟法第一百五十四條、第三百零一條第一項分別定
    有明文。又認定不利於被告之事實，須依積極證據，苟積極證據不足為不利於被
    告事實之認定時，即應為有利於被告之認定，更不必有何有利之證據；認定犯罪
    事實所憑之證據，雖不以直接證據為限，間接證據亦包括在內，然而無論直接或
    間接證據，其為訴訟上之證明，須於通常一般之人均不致有所懷疑，而得確信為
    真實之程度者，始得據為有罪之認定，最高法院分別著有三十年上字第八一六號
    、七十六年台上字第四九八六號判例可資參照。
三、公訴人認被告涉犯著作權法第九十二條之擅自以公開上映（起訴書之「證據並所
    犯法條」欄二誤載為公開演出）及出租方法侵害他人之著作財產權罪嫌，無非以
    被告乙○○坦承犯行不諱，核與告訴人戊○○○國際股份有限公司（下稱毆樂公
    司）之代理人甲○○及黃雅鈴於警訊或偵查時指證情節相符；另證人即警員丙○
    ○證稱查獲時尚有客人投幣承租並把玩「魔法門六－奉天承運（中文版）」電腦
    遊戲軟體光碟（下稱「魔法門六」遊戲光碟），且店內有其他電腦程式遊戲軟體
    擺設在陳列架上供客人選租等語；又「魔法門六」遊戲光碟僅能供個人用途而不
    出租，有使用手冊說明影本足稽等為論據。訊據被告乙○○固對為「冠集網路光
    碟軟體中心」之負責人，於八十八年七月十二日十八時許經警查獲店內有客人使
    用「魔法門六」遊戲光碟之事實供承不諱，惟堅決否認有出租該遊戲光碟之犯行
    ，辯稱：伊店內是出租電腦設備供人上網或玩遊戲軟體，每一小時收費新台幣（
    下同）三十元，因有販賣遊戲軟體，才在展示架上擺放供客人挑選；該「魔法門
    六」遊戲光碟是三、四年前的舊片，是伊自己使用，警察取締當天，只有告訴人
    公司之職員甲○○在玩該戲軟體光碟，他是誘導伊店內職員丁○○拿出該光碟再
    報警取締，伊是借給甲○○使用，並未另外收取租金等語。
四、經查：
（一）被告經營之「冠集網路光碟軟體中心」，其電腦設備設置有投幣箱，以供消費
      客人投幣後上網或把玩遊戲光碟，每小時收費三十元之情，已據被告供述不諱
      ，核與證人即「冠集網路光碟軟體中心」職員丁○○及警員丙○○於本院審理
      時證述情節相符（見本院八十八年十二月三十日審理筆錄），且有查獲時拍攝
      之現場照片四幀附於偵查卷可稽。由是可知被告向消費客人收取之租金，乃其
      提供店內電腦設備供客人上網或把玩遊戲光碟使用之代價至明。
（二）告訴代理人黃雅鈴雖指訴毆樂公司於八十八年七月五日派員至被告店內蒐證，
      發現被告將遊戲光碟放在展示櫃上吸引顧客來玩，可見有出租行為等語（見本
      院八十八年十二月三十日審理筆錄），然並未提出證據證明被告確有擺放並出
      租該「魔法門六」遊戲光碟之事實，況被告既經營網路光碟軟體中心，在店內
      展示櫃上擺放各種遊戲光碟乃理所當然之事，非可因之遽認被告有出租該遊戲
      光碟。
（三）台中縣警察局烏日分局警員雖於八十八年七月十二日十八時許，在「冠集網路
      光碟軟體中心」查獲一名男子利用店內電腦設備把玩扣案之「魔法門六」遊戲
      光碟，然警員當時並未留置該男子製作筆錄，詢明其係以何方式向被告取得該
      扣案之遊戲光碟，及除投幣使用電腦設備外，有否再另付租金租用該遊戲光碟
      等細節。被告以投幣方式收取每小時三十元之租金，係使用電腦設備（含主機
      內之各電腦程式軟體）上網或把玩遊戲軟體之對價，已如前述，被告有無另外
      提供店內遊戲軟體供客人把玩，對其收費標準不生影響，故縱認被告提供「魔
      法門六」遊戲光碟免費供客人把玩確有吸引顧客前來租用電腦設備之效果，然
      被告既未另外收取使用「魔法門六」遊戲光碟之租金，其免費提供藉以吸引顧
      客之經營方法，尚難認屬出租行為。
（四）按著作人專有公開上映其視聽著作之權利，著作權法第二十五條定有明文。而
      所謂「視聽著作」，係指包括電影、錄影、碟影、電腦螢幕上顯示之影像及其
      他藉機械或設備表現系列影像，不論有無附隨聲音而能附著於任何媒介物上之
      著作（著作權法第五條第一項各款著作內容例示二(七)條文參照），該著作內容
      重在能同時產生視覺及聽覺之效果，且以連續展現影像並能固著於媒介物為要
      件，但不以附隨聲音為必要；又所謂「公開演出」，係指以單一或多數視聽機
      或其他傳送影像之方法，於同一時間向現場或現場以外一定場所之公眾傳達著
      作內容而言（著作權法第三條第一項第八款條文參照）。告訴人之該「魔法門
      六」遊戲軟體，其內之電腦程式部分，固屬電腦程式著作（指包括直接或間接
      使電腦產生一定結果為目的所組成指令組合之著作，著作權法第五條第一項各
      款著作內容例示二(十)條文參照）；另該遊戲軟體中之電腦程式透過電腦主機、
      鍵盤、螢幕等相設備再執行電腦軟體內之動畫檔結果，可在電腦螢幕上顯示系
      列連續之聲光影像，該部分亦可認屬視聽著作。惟因被告係透過店內之個人電
      腦之相關設備執行表現該視聽著作內容，而個人電腦之設計本屬供個人使用，
      其螢幕所傳送影像之範圍通常僅該使用者一人所能見聞，故其顯無在同一時間
      向現場或現場以外一定場所之公眾傳達該視聽著作內容之情事，所為自非「公
      開上映」行為。
五、綜上所述，公訴人所舉證據不能證明被告涉犯著作權法第九十二條之擅自以公開
    上映及出租方法侵害他人之著作財產權罪責，本院復查證據證明被告涉犯該罪，
    不能證明被告犯罪，應諭知無罪之判決。
據上論斷，應依刑事訴訟法第四百五十二條、第三百零一條第一項，判決如主文。
中      華      民      國      八十九      年      一    月十三    日
                                        法  官  游 文 科
右正本證明與原本無異。
如不服本判決，應於送達後十日內向本院提出上訴狀 （須附繕本） ，上訴於台灣高
等法院台中分院。
                                        書記官
中      華      民      國      八十九      年      一    月    十三    日


司法院資訊處製作；財團法人民間司法改革基金會備份。
